【裁判字號】    92,判,1708
【裁判日期】    921211
【裁判案由】    級俸
【裁判全文】
最  高  行  政  法  院  判  決                  九十二年度判字第一七○八號
    上  訴  人  國立嘉義大學附設實驗國民小學
    代  表  人  甲○○
    訴訟代理人  蔡碧仲律師
    複 代理 人  丙○○
    被 上訴 人  乙○○
右當事人間因級俸事件，上訴人對於中華民國九十一年八月三十日高雄高等行政法院
八十九年度訴字第一○六一號判決，提起上訴，本院判決如左：
    主  文
原判決廢棄。
被上訴人在第一審之訴駁回。
第一審及上訴審訴訟費用均由被上訴人負擔。
    理  由
本件被上訴人起訴主張：被上訴人於民國八十七年八月一日起至八十八年七月三十一
日止，服務於上訴人國立嘉義師範學院附設實驗國民小學（現已改制為國立嘉義大學
附設實驗國民小學）擔任英語教師兼研究組長，經上訴人依其原任私立興華高級中學
薪級新臺幣（下同）四五○元敘薪，嗣於八十八年七月底離職前，提敘一級為四七五
元，並補發薪級差額。被上訴人於八十八年八月一日轉任國立民雄農工職業學校英文
教師，因向上訴人申請補發學術研究費差額時，上訴人以其原薪級核敘有誤，乃以八
十八年十月四日嘉師院附小人字第八八一四二二號函重新核敘上訴人八十七學年度俸
給三五○元，八十八學年度考績晉級後俸給三七○元，並通知追繳溢領薪津計三○、
八一一元。經查，上訴人未依四七五元薪額核發學術研究費二四、一九○元，每月短
少四、九三○元，被上訴人事後知悉向上訴人申請補發時，上訴人不僅未予補發，並
稱被上訴人如未申請，彼此相安無事，今申請補發，故想盡辦法予以降級改敘等語，
並以上開函為降級改敘之通知等情，爰請判決將再訴願決定、訴願決定及原處分均撤
銷。
上訴人則以：被上訴人於八十二年八月一日任教私立中學的核薪，係採計所有職前服
務年資，但因其八十七年八月一日轉任公立學校後，需按八十五年以後之規定核薪，
其以學位敘薪，再任時應採計職前任教時「職務等級相當」之薪級核敘。被上訴人以
碩士學位核敘（薪級二四五元），可採計其職前任教時已敘二四五元以上職務等級相
當之薪級。準此，可提敘薪級僅被上訴人在臺北縣立中和國中一年及私立興華高級中
學五年，共六年年資，依規定可提敘六級，故八十七學年度應核敘三五○元，八十八
學年度在嘉師附小考績晉級後應為三七○元，因原核薪級為四七五元有誤，故上訴人
依法需追繳被上訴人溢領薪資等語，作為抗辯。
原審以：查被上訴人係於八十七年八月一日起至八十八年七月三十一日止，於上訴人
國立嘉義師範學院附設實驗國民小學擔任英語教師兼研究組長，經依其原任私立興華
高級中學薪級四五○元敘薪，並於八十八年七月底離職前提敘一級為四七五元，且補
發薪級差額。嗣被上訴人於八十八年八月一日轉任國立民雄農工職業學校擔任英語教
師後，於返回上訴人處申請補發學術研究費差額時，上訴人以被上訴人薪級有誤核情
事，乃依教育部八十七年九月二十一日台（八七）人（一）字第八七一○○一二九號
書函意旨重核被上訴人八十七學年度敘薪三五○元，八十八學年度考績晉級後核敘三
七○元，並追繳溢領薪津共三○、八一一元，有上訴人八十八年十月四日嘉師院附小
人字第八八一四二二號函影本附於原處分卷可稽。惟查，被上訴人於七十三年師專畢
業後即分發至臺北縣立永福國小任教（七十三年八月一日至七十七年八月一日），七
十七年八月一日至七十八年八月一日轉至臺北市立麗山國小，七十八年八月至八十年
八月至臺北縣立中和國中任教，後於八十年八月一日辭職至美國進修，至八十一年八
月底取得碩士學位歸國，八十二年八月一日至八十七年八月一日止任教於私立興華中
學，八十七年八月一日轉至上訴人學校任職等情，有上開學校教師成績考核通知書、
畢業證書等影本附於原處分卷可稽，且為兩造所不爭執，洵堪信實。被上訴人既係於
八十一年八月取得碩士學位，依教育部八十六年四月十二日台（八六）人（一）字第
八六○一二四三○號函釋：「．．．教師因辭職進修研究所取得較高學歷．．．以其
進修碩士學位時，並非現職教師，不符教師經繼續進修取得較高學歷得以改敘之規定
，故再任時應採計其職前任教師時已敘二四五元以上職務等級相當之薪級核敘。惟基
於部分主管機關對職務等級之見解並不一致，同意於本部八十五年十二月九日前已取
得之學歷，仍依各主管機關之見解，比照現職教師經繼續進修取得較高學歷改敘之規
定辦理」之意旨，僅須其學歷係於八十五年十二月九日前取得者即有適用，並非規定
須於八十五年十二月九日前到職，始得比照現職教師繼續進修取得較高學歷改敘之規
定辦理，亦無公、私立學校教師之限制；況私立學校法第五十七條第一項規定：「各
級各類私立學校校長、教師之遴用資格，依公立同級同類學校之規定。」第二項規定
：「前項校長、教師，經主管教育行政機關審定、登記檢定合格或核定有案者，於轉
任公立學校核敘資格及薪給時，其服務年資得合併採計。」教師法第三條規定：「本
法於公立及已立案之私立學校專任教師適用之。」教育人員任用條例第四十一條復規
定：「私立學校校長、教師之任用資格及其審查程序，準用本條例之規定。」立法意
旨均在使公、私立教師地位獲平等保障。上訴人僅以教育部八十五年七月二十七日（
八五）台人（一）字第八五○五一一七九號函說明五「現職教師如有未經採計提敘之
年資，其低於目前所敘薪級者，應認定為『職務等級不相當』，不得依上開規定辦理
提敘」規定，認被上訴人職務等級不相當，不得予以採計提敘，顯違前開教育部八十
六年四月十二日台（八六）人（一）字第八六○一二四三○號函「．．．惟基於部分
主管機關對職務等級之見解並不一致，同意於本部八十五年十二月九日前已取得之學
歷，仍依各主管機關之見解，比照現職教師經繼續進修取得較高學歷改敘之規定辦理
」意旨。況且該函釋內容，並無公、私立學校教師之區別，上訴人竟以教育部八十七
年九月二十一日台（八七）人（一）字第八七一○○一二九號函釋「．．．三、本部
八十六年四月十二日台（八六）人（一）字第八六○一二四三○號函規定：．．．其
適用情形，係指原任公立中小學合格教師辭職進修取得較高學歷，且於上函（即八十
五年十二月九日台（八五）人（一）字第八五一○三六三九號函）發布當時在職之公
立中小學合格教師．．．」意旨，僅限於原任公立中小學合格教師辭職進修取得較高
學歷，且於上開函發布當時在職之公立中小學合格教師始有適用云云，而為被上訴人
降級改敘之決定，核屬有違。按「行政行為，應以誠實信用之方法為之，並應保護人
民正當合理之信賴。」、「行政行為，非有正當理由，不得為差別待遇。」行政程序
法第八條、第六條分別定有明文。該法雖於九十年一月一日始施行，惟行政行為須符
合誠信原則、信賴保護原則及平等原則，早為學界及實務界肯認，上揭行政程序法有
關之規定，係該等原則之明文化，是行為時該法雖未施行，仍得予以參酌適用。經查
，被上訴人服務於私立興華中學之資格已於八十二年採計提敘，並報經教育廳核定通
過，即其於服務私立興華中學時，即從二四五元起薪，加計之前七年之年資，核薪三
七○元，且報教育廳核定在案，為上訴人所不否認，則被上訴人自應受行政行為誠實
信用與信賴保護原則之保護，上訴人遽予降級改敘，即有未合；況與本件案情相似或
相同之案外人廖順約、蔡敏麗老師，其服務機關均係以二四五元敘薪，加上服務年資
予以提敘，有臺北市立師範學院附設實驗國民小學九十年十一月二十日師附春人字第
三○八○號函（附教育部八十六年四月十二日台八六人（一）字第八六○一二四三○
號函）及臺北市立建國高級中學九十年十二月二十五日建中人字第五六○九號函在卷
足佐，基於相同或類似案件，不得有差別待遇之原則，上訴人所為處分，亦有可議。
綜上所述，被上訴人於八十七年八月一日起至八十八年七月三十一日止，服務於上訴
人學校擔任英語教師兼研究組長，經上訴人依其原任教私立興華高級中學薪級四五○
元敘薪，嗣於八十八年七月底被上訴人離職前，提敘一級為四七五元，並補發薪級差
額，揆諸前揭說明，並無違誤。嗣被上訴人於八十八年八月一日轉任國立民雄農工職
業學校擔任英文教師後，上訴人以被上訴人原薪級核敘有誤，乃重新核敘被上訴人八
十七學年度薪級三五○元，八十八學年度考績晉級後核敘三七○元，即有未合。一再
訴願決定均予以維持，亦有可議。起訴意旨求為撤銷一再訴願決定及原處分，為有理
由，為其判斷之基礎。
按「各級各類私立學校校長、教師之遴用資格，依公立同級同類學校之規定。」、「
前項校長、教師，經主管教育行政機關審定、登記、檢定合格或核定有案者，於轉任
公立學校核敘資格及薪給時，其服務年資得合併採計。．．．」為私立學校法第五十
七條第一項、第二項所明定。上開規定，僅就私立學校校長、教師之遴用資格及轉任
公立學校核敘資格及薪給時，明定私立學校校長、教師之服務年資得合併採計而已。
次按教育部所頒「公立學校教職員敘薪辦法」第一條規定：「公立學校教職員薪級之
核敘，除專科以上學校教員外，依本辦法之規定。」是以，私立中學之教師尚無上開
敘薪辦法之適用。又按有關公立學校教職員薪級之核敘，須先依規定聘任，方有核敘
薪級之問題。蓋私立學校與公立學校不論其法人地位、成立程序、限制、管理及其教
師之薪資結構等均有不同之規定，亦未建立與公立學校一致之薪級制度。準此，教師
於私立學校之服務年資雖得合併採計，惟於公立學校依規定聘任前，無從就其在私立
學校之任職核敘薪級，乃屬當然。再按公立中小學教師係依其學歷起薪，其職前年資
之採計，依公立學校教職員敘薪辦法、敘薪標準表說明及教育部八十五年七月二十七
日（八五）人（一）字第八五○五一一七九號函釋等規定，應符合職務等級相當且服
務成績優良之採計原則。教師如在職進修取得較高學歷，依其新取得學歷核薪，並就
其服務年資（不含進修年資部分）符合成績優良部分，得每滿一年提敘一級至本職最
高薪止，復有教育部九十一年七月二十三日台（九一）人（二）字第九一○九九六八
四號函足憑。另參照公務人員俸給法第十七條有關提敘俸級之規定，教師曾任年資辦
理提敘，自應解為該曾任年資須與現任職務職等相當、性質相近且服務成績優良者，
方得按年提敘薪級，自無教師因進修取得較高學歷後，即可追溯其最初所任職之全部
年資予以提敘薪級之理。本件依原判決所確定之事實，被上訴人於七十三年師專畢業
後即分發至臺北縣立永福國小任教（七十三年八月一日至七十七年八月一日），七十
七年八月一日至七十八年八月一日轉至臺北市立麗山國小，七十八年八月至八十年八
月至臺北縣立中和國中任教，後於八十年八月一日辭職至美國進修，至八十一年八月
底取得碩士學位歸國，八十二年八月一日至八十七年八月一日止任教於私立興華中學
，八十七年八月一日轉至上訴人學校任職，已如前述。是以，上訴人以被上訴人係於
八十七年八月一日轉任公立學校後，以取得之碩士學位核敘（薪級二四五元），並以
被上訴人取得碩士學位任教時「職務等級相當」已敘二四五元以上職務等級相當之薪
級，亦即被上訴人在臺北縣立中和國中一年及私立興華高級中學五年，依規定提敘六
級，故八十七學年度應核敘三五○元，八十八學年度在嘉師附小考績晉級後應為三七
○元，因原核薪級為四七五元有誤，故上訴人需追繳被上訴人溢領之薪資，於法洵無
違誤。一再訴願決定遞予維持，亦無不合。原判決以被上訴人係於八十一年八月取得
碩士學位，依教育部八十六年四月十二日台（八六）人（一）字第八六○一二四三○
號函釋僅須其學歷係於八十五年十二月九日前取得者即有適用，並非規定須於八十五
年十二月九日前到職，始得比照現職教師繼續進修取得較高學歷改敘之規定辦理，認
為被上訴人於八十一年取得碩士學位在私立學校服務期間，即可依教育部之上開函核
敘薪級，並就其之前服務年資七年提敘，亦即未經公立學校聘任（即到職），即可適
用公立學校教職員敘薪辦法先行核敘被上訴人之薪級，並將被上訴人事後取得之碩士
學位，追溯其之前所有任職年資（不論是否職務等級相當）予以提（改）敘，已有適
用法規不當之違法。至被上訴人所舉訴外人廖順約、蔡敏麗教師核敘之薪級是否合法
、正確，因屬另案，尚非本件所應審究，要難以該案核敘之結果與本件不同，遽認本
件依法核敘之薪級與誠實信用原則及平等原則有違。上訴論旨，指摘原判決違法，非
無理由，應由本院將原判決廢棄，並將被上訴人在第一審之訴駁回，以符法制。
據上論結，本件上訴為有理由，爰依行政訴訟法第二百五十六條第一項、第二百五十
九條第一款、第九十八條第三項前段，判決如主文。
中    華    民    國    九十二      年      十二      月      十一      日
                    最 高 行 政 法 院  第 四 庭
                                審 判 長 法  官      廖  政  雄
                                         法  官      趙  永  康
                                         法  官      林  清  祥
                                         法  官      鍾  耀  光
                                         法  官      姜  仁  脩
右  正  本  證  明  與  原  本  無  異
                                         法院書記官  蘇  金  全
中    華    民    國    九十二      年      十二      月      十二      日


司法院資訊處製作；財團法人民間司法改革基金會備份。
